【裁判字號】    88,上訴,1824
【裁判日期】    890321
【裁判案由】    偽造文書
【裁判全文】
臺灣高等法院臺南分院刑事判決          八十八年度上訴字第一八二四號  Ａ
      上  訴  人
      即  被  告  甲  ○  ○
右上訴人因偽造文書案件，不服臺灣雲林地方法院八十八年度訴緝字第一六號中華民
國八十八年十一月十二日第一審判決（起訴案號：臺灣雲林地方法院檢察署八十七年
度偵字第一一０八、一一二二、一一二三、一二四五、一四七四、一五五九、一七八
四號），提起上訴，本院判決如左：
      主      文
上訴駁回。
      事      實
一、甲○○與沈桂蘭（沈桂蘭業經原審法院於民國八十七年度訴字第一五一號判決確
    定）原係夫妻關係（目前已經離婚），從事工程營造生意，因同業保證及請款需
    要而共同保管雲祥營造有限公司（下稱雲祥公司）之公司執照、營利事業登記證
    、公司章及法定代理人乙○○私章。緣崙背鄉公所自民國（下同）八十四年六月
    十日以比價方式召標該鄉「羅厝公墓廟宇管理室廁所牌樓金亭」工程，有不合投
    標資格之包工業者丙○○，乃向甲○○、沈桂蘭二人借用雲祥公司名義參與比價
    ，甲○○與沈桂蘭竟以幫助丙○○偽造標單等私文書之犯意聯絡，未經雲祥公司
    之同意，擅自將二人共同保管之雲祥公司之公司章及負責人乙○○私章（乙○○
    另經檢察官為不起訴處分確定），與及投標時所需之廠商資格證明文件一併借予
    丙○○使用，便利丙○○偽造雲祥公司標單等私文書參與投標，而由丙○○自己
    偽造雲祥公司之標單、投標廠商印模及資格表、並盜用雲祥公司之公司章及負責
    人乙○○之私章，偽造完成，郵寄給崙背鄉公所進行假比價投標本件工程而予行
    使，足以生損害於雲祥公司之權益及公眾之利益。
二、案經法務部調查局雲林縣調查站移送台灣雲林地方法院檢察署檢察官偵查起訴。
      理      由
一、訊據上訴人即被告甲○○否認擅自與沈桂蘭提供所保管雲祥公司之公司章及負責
    人乙○○之私章及有關投標所需證件，供丙○○偽造標單、投標廠商印模及資格
    表，而後行使參與比價投標工程，並辯稱：伊固有提供雲祥公司之公司章及負責
    人乙○○印章，但標單及投標所需文件是伊陪同丙○○一起去向乙○○拿的云云
    。經查：被告丙○○並無合格之營造公司執照，而於八十四年六月十日，崙背鄉
    公所比價招標「羅厝公墓廟宇管理室廁所牌樓金亭」工程之前，向太龍、勝大、
    銘晟、雲祥四家公司借牌比價投標，雲祥公司部分則由甲○○、沈桂蘭在未經雲
    祥公司之同意之下，即將二人共同保管用於同業保證及請款使用之雲祥公司之公
    司章及負責人乙○○私章，與及投標時所需之廠商資格證明文件一併借予丙○○
    使用，便利丙○○偽造雲祥公司標單等私文書參與投標，而由丙○○以雲祥公司
    名義偽造標單及廠商印模及資格表，並盜用雲祥公司之公司章及負責人乙○○之
    私章，偽造完成，郵寄給崙背鄉公所進行假比價投標本件工程，而予行使等情，
    業據共犯丙○○於調查站及原審偵審中自白不諱（原審法院八十七年度訴字第一
    五一號），參以共犯沈桂蘭亦於該案偵查中供承：「是泰富營造負責人，丙○○
    於八十五年十一月、十二月間有向我借牌圍標，是羅厝公墓綠化美化工程，因他
    想做我就借他，把公司的大小章借他。有收到標單，但我們並未拆封，就由丙○○拿走。」、「把雲祥營造的名義借給丙○○標工程，也是我和甲○○的意思，
    事先並未告知雲祥營造負責人乙○○。雲祥公司的大小章，當初都放在我們公司
    」等語；及被告丙○○於調查站調查時供稱：「．．．雲祥營造公司及負責人章
    ，係甲○○交給我蓋用標單，是否經該公司負責人乙○○應允，我則不清楚（見
    八十七年度偵字第一一０八號卷第十頁）」。於偵查中又供稱：「（如何向雲祥
    營造借牌？）向甲○○拿的，我跟他說要招本件工程，請他提供一個營造廠的標
    單，他即將已蓋好大小章的標單給我，但我不確定是已蓋好或是我蓋的章」等語
    （見同上偵卷第五十四頁反面）。核與被害人即雲祥公司負責人乙○○於調查站
    及原審偵審中所證稱：該公司因與甲○○、沈桂蘭夫婦經營之泰富公司有合夥標
    工程之關係，而把公司有關證件資料影本及公司另一組大小章，均放在甲○○及
    沈桂蘭那兒，供其做請款之用，並未授權去標工程。甲○○及沈桂蘭將伊公司提
    供給丙○○去投標本件工程，事先未得伊之同意，伊亦不知情等語（見八十七年
    偵字第一一０八號卷第四十頁至四十二頁、第一百七十七頁反面、原審卷二第五
    十五頁反面），大致相吻合，且同案被告沈桂蘭亦自承乙○○所為證詞為實在（
    見原審卷二第五十六頁）。足見本件工程之標單是直接寄給甲○○及沈桂蘭夫婦
    ，再原封不動轉交給丙○○，丙○○再向甲○○、沈桂蘭夫婦借用雲祥公司牌照
    、印章等資料文件，事先未得雲祥公司負責人乙○○之同意，冒用雲祥公司名義
    ，偽造標單、廠商印模等文件，參與本件第一件工程之比價，其有偽造文書之犯
    意甚明。此外，復有系爭工程參與比價之各廠商標單、投標廠商印模及資格證件
    表影本、國內票請購單、投標押標金票、押標金退還清冊、比價紀錄表等影
    本附卷可資佐證。堪認被告甲○○與沈桂蘭確實有為幫助丙○○參與比價投標系
    爭工程，而擅將雲祥公司之印章、負責人章及投標所需證件資料借予丙○○偽造
    雲祥公司之標單等行使，參與圍標本件工程至明，其有幫助偽造文書之犯行，亦
    足堪認定。故被告上開所辯，顯係事後圖卸刑責之詞，委無足採。其事證明確，
    犯行堪以認定。
二、核被告甲○○所為，係犯刑法第三十條第一項前段、第二百十六條、第二百十條
    之幫助行使偽造文書罪。被告甲○○提供保管之雲祥公司章及負責人乙○○章，
    使丙○○易以偽造標單等私文書，並提供投標所需資料，便利丙○○投標行使偽
    造私文書行為，顯係基於幫助犯意為之，應依幫助犯之例按正犯之刑減輕之。而
    共犯丙○○偽造私文書而盜用印文之行為，係偽造私文書之部分行為，偽造私文
    書後持以行使，偽造之低度行為，為行使之高度行為所吸收，均不另論罪，被告
    甲○○為幫助犯，亦應同此論斷。公訴人認為被告係與沈桂蘭應成立刑法第二百
    十六條、第二百十條行使偽造文書罪之共同正犯，尚有未洽，起訴法條應予變更
    。
三、原審認被告之罪證明確，因予適用刑法第三十條第一項前段、第二百十六條、第
    二百十條（原判決據上論斷欄贅引刑法第二條第一項，特此更正）等規定，並審
    酌被告犯罪之動機、目的、手段、品行、犯罪所生危害及犯後態度等一切情形，
    量處被告有期徒刑一年。本院經核原判決認事用法及量刑，俱無不合。被告上訴
    意旨空言否認犯罪而指摘原判決有不當之處，為無理由，應予駁回。
據上論斷：應依刑事訴訟法第三百六十八條，判決如主文。
本案經檢察官蘇南桓到庭執行職務。
中    華    民    國      八十九      年      三      月      二十一    日
                                  臺灣高等法院臺南分院刑事第一庭
                                      審判長法官  鄭    文    肅
                                            法官  楊    明    章
                                            法官  王    浦    傑
右正本證明與原本無異。
如不服本判決，應於判決送達後十日內向本院提出上訴狀，其未敘述理由者並應於提
出上訴狀後十日內向本院補提理由書（應附繕本)。
                                      法院書記官  張    清    良
中    華    民    國      八十九      年      三      月      二十三    日
附錄：
刑法第二百十六條：行使第二百十條至第二百十五條之文書者，依偽造、變造文書或
                  登載不實事項或使登載不實事項之規定處斷。
刑法第二百十條：偽造、變造私文書，足以生損害於公眾或他人者，處五年以下有期
                徒刑。


司法院資訊處製作；財團法人民間司法改革基金會備份。
